【裁判字號】    97,交抗,362
【裁判日期】    970619
【裁判案由】    違反道路交通管理處罰條例
【裁判全文】
臺灣高等法院交通事件裁定             97年度交抗字第362號
抗  告  人
即受處分人  甲○○
上列抗告人因違反道路交通管理處罰條例案件，不服臺灣基隆地
方法院，中華民國97年1月28日所為裁定（96年度交聲字第508號
），提起抗告，本院裁定如下：
    主  文
抗告駁回。
    理  由
一、本件原裁定以原處分意旨略以異議人即受處分人甲○○於民
    國96年2月10日晚間10時32分左右，駕駛6250-GZ號自小客車
    ，途經設有燈光號誌管制之臺北縣萬里鄉○○路口（往萬里
    方向；下稱系爭路口），違規闖紅燈，經臺北縣政府警察局
    金山分局大鵬派出所員警張瑞祥發現當場攔停製單開罰，惟
    受處分人拒簽，並於逾越應到案日期（即96年2月25日）之
    96年11月28日提出申訴，經原處分機關函請舉發單位調查結
    果，仍認受處分人有上開違規行為，乃於96年12月14日以基
    監字第裁42-CO0000000 號，依道路交通管理處罰條例第53
    條第1項及違反道路交通管理事件統一裁罰基準表之規定，
    裁處異議人罰鍰新臺幣（下同）5,400元，並依同條例第63
    條第1項第3款規定，記違規點數3點等語。異議人即受處分
    人甲○○固於申訴書及聲明異議狀中對於上述時間、地點經
    警攔停舉發一事不否認，惟以異議人行經系爭路口時，係於
    路口燈號「綠」且行駛車速正常之情況下，通過、穿越停止
    線，而絕無所指首開「闖紅燈」之違規事實；況且，金山分
    局或舉發員警均未就此違規情節詳予舉證，則其率以「闖紅
    燈」對異議人製單舉發，自有「強硬栽贓」之疑慮；尤以異
    議人非特當場「拒絕簽收」，事後更未接獲金山分局付郵交
    寄之違規舉發單（紅單），而不知自己業經遭致舉發，迨96
    年11月底上網查詢時，方赫見是項違規紀錄，異議人自難甘
    服，乃於法定期間提起本件異議，求為撤銷原處分等語置辯
    。經查異議人雖辯稱其曾當場「拒絕簽收」，事後亦未接獲
    金山分局付郵交寄之違規舉發單（紅單），而不知自己業經
    遭致舉發云云。然按「行為人有違反道路交通管理處罰條例
    之情形者，應填製舉發違反道路交通管理事件通知單，並於
    被通知人欄予以勾記，當場舉發者，其通知聯應填記駕駛人
    或行為人姓名、性別、出生年月日、地址、身分證統一編號
    及車主姓名、地址、車牌號碼、車輛種類。被查獲之駕駛人
    或行為人為受處分人時，應於填記通知單後將通知聯交付該
    駕駛人或行為人簽名或蓋章收受之；拒絕簽章者，仍應將通
    知聯交付該駕駛人或行為人收受，並記明其事由及交付之時
    間；拒絕收受者，應告知其應到案時間及處所，並記明事由
    與告知事項，視為已收受」，95年6月30日修正公布、95 年
    7月1日開始施行之違反道路交通管理事件統一裁罰基準及處
    理細則第11條第1項第1款定有明文。即就本件舉發情節以言
    ，舉發員警既曾依旨揭統一裁罰基準及處理細則之相關規定
    ，於96年2月10日當場攔停異議人並繕製本件舉發通知（參
    見卷附舉發單之所載），雖異議人曾表「拒絕簽收」，然關
    此舉發通知，仍已依法視為已由異議人收受無訛；換言之，
    本件舉發單早在異議人「拒絕簽收」之96年2月10日，即已
    對異議人生合法送達之效力！又本件違規裁處之舉發程序，
    既在異議人表示「拒絕簽收」之時即告並且對外生效，則舉
    發機關自尤無另行付郵交寄舉發通知之義務；蓋員警既曾面
    交系爭舉發通知，就令受通知人當場「拒絕簽收」，核仍無
    礙於「受通知人業已得悉其因交通違規事件而遭主管機關查
    處」之本質！是自不容異議人藉詞「未曾接獲郵寄通知」云
    云，混淆其「業已知悉是項查處」之事實！職此，異議人指
    其「未曾接獲舉發通知」、「無從知悉是項查處」云云，首
    即顯然昧於事實，而非可採。異議人固又辯稱其俱無所指「
    闖紅燈」之違規事實云云。惟查異議人於96年2月10日晚間1
    0時32分左右，駕駛6250-GZ號自小客車，途經設有燈光號誌
    管制之系爭路口「闖紅燈」之違規事實，業據證人即舉發員
    警張瑞祥於原審訊問時結證稱：「（問：本件是否你舉發？
    ）是」「（問：本件舉發經過為何？）當日我執行闖紅燈、
    酒駕的路檢勤務，我當時站在照片所示攔停點位置，紅燈經
    過3秒以後，見異議人通過路口，我才攔停開單，因為該路
    口很小，如照片所示，所以紅燈經過3秒以後，根本不可能
    發生異議人所指的綠燈通過停止線而於紅燈方駛抵我如照片
    所示攔停點位置的情況」（見原審卷第23至24頁）等語明確
    ，並有證人張瑞祥所提出之現場圖1紙、現場照片6張（見原
    審卷第28至31頁）在卷可憑，則異議人一再藉前詞置辯，自
    非可採。且按警察取締交通違規事件，其以科學儀器照相採
    證者，固然足以據為交通違規事實之證明，惟就令囿於當場
    舉發而未以科學儀器照相採證，甚或礙於手動照相而未能即
    時拍攝違規情節，立法者亦未明文限制或排除「舉發警員目
    睹、耳聞」之證據能力或其證述內容對於違規事實之證明力
    。此觀立法者再再以明文立法方式容認執行交通稽查之員警
    「當場舉發」，暨「當場舉發」俱乏相類於「逕行舉發」之
    採證限制（例如，必須以「科學儀器照相採證」等）自明（
    道路交通管理處罰條例第7條、第7條之2規定參照）。據此
    ，取締員警就交通違規事實之親身經歷見聞，當亦足可恃為
    此類交通事件違規事實之證據，而要非所有交通違規事件倘
    未經科學儀器照相採證即一概不能恃以認定！更何況，細稽
    證人張瑞祥到庭所證上開情節，亦核無矛盾、齟齬或違背經
    驗、論理法則之處，則其所證內容，足以判斷、認定違規事
    實之存在，尤以警察外出執行巡邏勤務，究否應按其人數配
    置相當精密而足可即時採證之科學儀器？又相關單位究否應
    按道路劃設以頻密於各該路口安置自動照相設備？非特不容
    法院擅憑己意涉入審查，尤屬立法者授權主管機關得本其職
    權自為行政裁量之範疇！是倘主管機關綜觀政府經費、預算
    、人員編製，乃至當地治安、交通等各項客觀因素為而詳予
    評估之後，認為巡邏勤務並無配置精密儀器之必要，或其相
    關路口俱無安置自動採證設備之需求，又何能祇以此類交通
    違規舉發「未經以科學儀器照相採證致未能拍攝到異議人駕
    駛車輛於紅燈狀態闖越系爭路口之採證畫面」等情詞，即在
    舉發員警到庭所證情節核無矛盾、齟齬暨違背經驗、論理法
    則之情況下，毫無道理的逕將舉發員警之親身見聞排除於此
    類證據之外？是異議人徒憑「本件未經以科學儀器照相採證
    ，故而未能拍攝到異議人駕駛車輛於『紅燈』狀態闖越系爭
    路口之畫面」云云，空言對員警舉發情節濫加指摘，自非可
    採；證人張瑞祥到庭之所證，應與事實相符並為可採。從而
    ，原處分機關依據道路交通管理處罰條例第53條第1項、第
    63條第1項第3款及違反道路交通管理事件統一裁罰基準表之
    規定，裁處異議人罰鍰5,400元，並記違規點數3點，經核並
    無違誤，量罰亦甚妥適，應予維持，本件異議為無理由，應
    予駁回。
二、抗告意旨略以本次被舉發處，係在晚上10時32分許，抗告人
    與友人駕車路過至基隆廟口宵夜，該處距住處甚近，對於警
    員平日在此舉發，亦甚知悉，況當日亦有多位其他警員在附
    近執行酒駕取締，共停2部警車，有經驗之駕車人，更不可
    能冒然重大違規。又執行警員在原審供述「當時有執行酒駕
    職務，惟其未親眼看到抗告人駕車闖紅燈」，本人現場測量
    ，自路口燈號停止線至被警員攔車停止位置，實際測量距離
    約54公尺，燈號轉換秒差如下：「綠燈81秒結束，改成黃燈
    3秒，再改為紅燈24秒，當地限速50公里以下」，當時多位
    警員在現場設點在舉發顯而易見，一般正常有經驗之駕駛人
    ，務必保持車速通過現場，當時其係保持限速約30至40公里
    時速，以綠燈之燈號通過路口，完成（54）公尺之距離，需
    要約4. 86秒至6.48秒左右，若另計算警員攔車時，務必要
    另降低時速，增加完成停車準備之時間，被警員攔檢停車時
    ，本人明顯滴酒末沾，警員與抗告人說話時抗告人呼吸及吐
    氣警員可以判斷，另以上開計算本人在綠燈轉換為黃燈前短
    暫時間通過路口，並繼續行駛至警員攔車停下務必超過4.86
    秒至6.48秒，據以判斷抗告人在綠燈轉換為黃燈前短暫時間
    通過路口使用超過4.86秒至6.48秒以上時間，有科學推論之
    依據。執行警員在原審雖陳述當時係「紅燈經過3秒以後，
    因抗告人駕車通過路口」，可見警員當時並未親自看見，抗
    告人駕車通過路口時燈號「紅燈」，僅係依憑其個人感覺。
    證人身為警員執行酒測與闖紅燈職務應有不同之蒐證，應清
    楚明白，若為執行是否有人闖紅燈，在可以看見燈號情形下
    ，當然要看燈號進行情形，豈可捨此直接可以見聞之事實，
    改陳述當時以數秒方式判斷，況當時不可能佩戴碼錶精確計
    算，警員完全以個人漫不經心之方式為之，顯然違反一般事
    理，何以警員需要以此方式閃避言詞陳述，當然係為粉飾其
    所為之認定，當然不能僅憑執行警員之不合理陳述認定，否
    則，任何交通違規案件，被冤枉之駕駛人，必然無法獲得獲
    得平反之機會云云。
三、按「汽車駕駛人，行經有燈光號誌管制之交岔路口闖紅燈者
    ，處新臺幣一千八百元以上五千四百元以下罰鍰」，道路交
    通管理處罰條例第53條第1項定有明文。且依同條例第63條
    第1項第3款規定，另應併記違規點數3點。再按行為人有違
    反道路交通管理處罰條例之情形者，應填製舉發違反道路交
    通管理事件通知單（以下簡稱通知單），並於被通知人欄予
    以勾記，於當場舉發之情形，其通知聯應填記駕駛人或行為
    人姓名、性別、出生年月日、地址、身分證統一號碼及車主
    姓名、地址、車牌號碼、車輛種類。被查獲之駕駛人或行為
    人為受處分人時，應將該通知單填記後交付該行為人簽名或
    蓋章收受之；拒絕簽章者，並記明其事由，視為已收受，違
    反道路交通管理事件統一裁罰基準及處理細則第11條第1項
    第1款定有明文。查本件執勤員警張瑞祥於前揭時地當場發
    覺抗告人之違規行為而為舉發，已有依上揭規定填製通知單
    ，因抗告人拒絕簽收，遂由張瑞祥在收受通知聯者簽章欄上
    記明「拒簽拒收」等，有該通知單影本在卷可憑，抗告人於
    原審亦承認本件其有拒簽等之情事，揆諸上揭規定，應視為
    抗告人已收受該通知單。又抗告人即受處分人甲○○駕駛車
    牌號碼6 250-GZ號自小客車，在臺北縣萬里鄉○○路口闖紅
    燈經警攔截製單舉發之事實，有臺北縣政府警察局北縣警交
    字第CO00 00000號舉發違反道路交通管理事件通知單影本在
    卷可稽，證人即舉發員警張瑞祥於原審訊問時亦證稱：「（
    問：本件舉發經過為何？）當日我執行闖紅燈、酒駕的路檢
    勤務，我當時站在照片所示攔停點位置，紅燈經過3秒以後
    ，見異議人通過路口，我才攔停開單，因為該路口很小，如
    照片所示，所以紅燈經過3秒以後，根本不可能發生異議人
    所指的綠燈通過停止線而於紅燈方駛抵我如照片所示攔停點
    位置的情況」（見原審卷第23至24頁）等語明確，並有證人
    張瑞祥繪製之現場圖附卷可稽（見原審卷第28頁），觀諸證
    人張瑞祥所言就燈號情形、執勤所處位置、抗告人行駛路徑
    及闖紅燈過程等情節詳述具體明確，且證人張瑞祥繪製其值
    勤所站立之位置觀之，證人張瑞祥所處之攔檢處，其間並未
    有何障礙物阻擋，對於抗告人行駛方向之號誌變換自可清楚
    見聞無誤，況證人張瑞祥對抗告人行駛路徑，基於其對交通
    違規取締受有專門訓練，對路上用路權人之動態路線當更有
    所注意，應能明確掌握，是證人張瑞祥對於抗告人闖紅燈通
    過前開路口之違規行為，並無事證可證其有誤認之可能，另
    抗告人所稱執行警員在原審供述「當時有執行酒駕職務，惟
    其未親眼看到抗告人駕車闖紅燈」云云，惟查證人張瑞祥於
    原審係證稱當日我執行闖紅燈、酒駕的路檢勤務，我當時站
    在照片所示攔停點位置，紅燈經過3秒以後，見異議人通過
    路口，我才攔停開單，因為該路口很小，如照片所示，所以
    紅燈經過3秒以後，根本不可能發生異議人所指的綠燈通過
    停止線而於紅燈方駛抵我如照片所示攔停點位置的情況，並
    未表示未親自看見，是抗告人此之所述，自不足採。抗告人
    雖提出事後所自拍之現場光碟片及自劃之參考資料，惟該資
    料並無法顯示當時真正之速度及實際之相關情況，尚無從為
    抗告人有利之認定。再駕駛人有闖紅燈之情形，當場不能或
    不宜攔截製單舉發者，得逕行舉發，道路交通管理處罰條例
    第7條之2第1項第1款定有明文，本件舉發之員警張瑞祥發現
    抗告人駕車闖紅燈當場攔停製單開罰，執勤警員本其維護交
    通秩序、安全職責所為之依法舉發，自應受到合法、正確之
    推定，且本件並無任何積極證據足以證明該執勤員警之舉發
    係屬虛偽，或使人足信該名員警有何不可採之品性證據或前
    科證據存在，抗告人亦未提出該名執勤員警之舉發確屬不實
    之相關證據以供調查，尚難僅憑抗告人之片面指述遽認本件
    有濫行取締之情事，況該員警與抗告人並無仇怨，亦無誣陷
    之必要，證人即舉發之員警張瑞祥於原審亦具結作證，如有
    虛偽，須負偽證之罪責，則原審認其證述可採，尚無不合。
    本件抗告人違規事實明確，原審因認原處分機關依道路交通
    管理處罰條例第53條第1項、第63條第1項第3款等規定及違
    反道路交通管理事件統一裁罰基準表，對抗告人之上揭違規
    行為，裁處罰鍰5,400元，並記違規點數3點，核無違誤，而
    駁回抗告人於原審之異議，揆諸前揭之規定，並無不當，抗
    告人之抗告為無理由，應予駁回。
四、依道路交通管理處罰條例第89條，道路交通案件處理辦法第
    26條，刑事訴訟法第412條裁定如主文。
中    華    民    國    97    年    6     月    19    日
                  刑事九庭    審判長法  官 陳貽男
                                    法  官 周盈文
                                    法  官 許宗和
以上正本證明與原本無異。
不得再抗告。
                                    書記官 林淑貞
中    華    民    國    97    年    6    月     20    日


司法院資訊處製作；財團法人民間司法改革基金會備份。
